【裁判字號】    92,訴,8
【裁判日期】    920430
【裁判案由】    偽造文書等
【裁判全文】
臺灣宜蘭地方法院刑事判決                              九十二年度訴字第八號
    公  訴  人  臺灣宜蘭地方法院檢察署檢察官
    被      告  丁○○
右列被告因偽造文書等案件，經檢察官提起公訴（九十一年度偵字第二八五四號），
本院判決如左：
    主  文
丁○○共同行使偽造私文書，足以生損害於公眾及他人，處有期徒刑貳月，如易科罰
金，以參佰元折算壹日，緩刑貳年。偽造之「甲○○」印章及甲○○工資表上偽造之
「甲○○」印文壹拾參枚均沒收。
    事  實
一、丁○○係哲倫企業社之負責人，為依法應負納稅義務之人，明知甲○○於民國（
    下同）八十九年間並未受哲倫企業社僱用，哲倫企業社亦未支薪予甲○○，竟與
    綽號阿國之不詳真實姓名成年男子（起訴書原記載之丙○○已為不起訴處分確定
    ）共同基於逃漏稅捐及偽造文書犯意之聯絡及行為分擔，於九十年間，由綽號阿
    國者提供甲○○之身份資料及偽刻之甲○○印章予丁○○，並由丁○○委由不知
    情之會計人員製作甲○○八十九年一月起自十二月止，每月領取工資新台幣（下
    同）一萬二千五百元之工資明細表一紙，並以前開偽刻甲○○之印章偽蓋十三枚
    「甲○○」之印文於上開工資表上，表示甲○○領有工資十五萬元，再由不知情
    不知姓名之成年會計人員據以製作在其性質屬於會計憑證之「八十九年度各類所
    得扣繳憑單」上（下簡稱扣繳憑單），而持向財政部台灣省北區國稅宜蘭縣分局
    辦理結算申報，致哲倫企業社於八十九年度逃漏營利事業所得稅捐計二萬八千六
    百二十八元，足生損害於甲○○及稅捐稽徵機關計算課徵營利事業所得稅金額之
    正確性。嗣經甲○○之配偶乙○○於九十一年八月間接獲財政部臺灣省北區國稅
    局八十九年度補稅通知後，始悉上情。
二、案經甲○○之配偶乙○○訴請臺灣宜蘭地方法院檢察署檢察官偵查起訴。
    理  由
一、右揭事實，業據被告丁○○於偵查、本院訊問及審理中坦承不諱，並經告訴人乙○○指訴綦詳，亦核與證人甲○○之證述情相符，並有告訴人乙○○財政部臺灣
    省北區國稅局八十九年度綜合所得稅核定通知書影本一紙、甲○○工資明細表影
    本一紙、財政部臺灣省北區國稅局新莊稽徵所北區國稅新莊徵字第○九一一○一
    七九五五號函影本一紙附卷可稽。又哲倫企業社八十九年度虛報甲○○薪資十五
    萬元，核計之漏稅額為二萬八千六百二十八元，有財政部臺灣省北區國稅局宜蘭
    縣分局北區國稅宜縣審字第○九一一○一五九三一號函附卷可稽，是本件事證明
    確，被告丁○○偽造文書、違反稅捐稽徵法之犯行堪以認定，應予依法論科。
二、按刑法上所謂文書，指記載人之一定意思或觀念之有體物，其存在之形式，自具
    有多樣性，一份文書未必僅成立一種文書，時或存在多種文書之效力，倘工資表
    係為報領工資而製作之文書，其上登載工作之姓名、身分證號碼、戶籍地址、工
    數及工資等事項自屬業務上之文書，而該等表上若尚有「領款蓋章」欄，並經蓋
    章，顯現受僱人之印文，即足以表示受僱人已領取工資之證明，而具有收據之作
    用，即屬私文書，而非僅屬上開業務上文書之一部分（最高法院八十六年度台上
    字第六四七Ｏ號判決可資參照）。次按員工之「各類所得扣繳暨免扣繳憑單」及
    工資表亦均係商業會計法第十五條第一款所規定之「原始憑證」，屬商業會計憑
    證之一種，此有經濟部八十八年七月十五日經八八商字第八八二一五０二七號函
    可參。核被告所為係犯刑法第二百十六條、第二百十條行使偽造私文書罪、商業
    會計法第七十一條第一款之商業負責人填製不實之會計憑證罪、稅捐稽徵法第四
    十一條之詐術逃漏稅捐罪，被告與綽號阿國者偽造甲○○印章，並蓋於工資表上
    之偽造印章、印文行為，乃偽造私文書之階段行為，其偽造工資表後持以行使，
    偽造私文書之低度行為，又為行使之高度行為吸收，故不另論偽造印章、偽造印
    文及偽造私文書等罪。又公訴人漏未論及被告所為涉犯商業會計法第七十一條第
    一款部分，應予變更起訴法條，惟因與起訴之以詐術逃漏稅捐罪間屬基本事實同
    一之一罪，自得併予審理，併此敘明。又被告與綽號阿國成年男子間，就行使偽
    造私文書、違反商業會計法之部分，有犯意聯絡與行為分擔，雖綽號阿國者不具
    負責人身分，依刑法第三十一條第一項之規定，仍為共同正犯。渠等利用不知情
    之會計人員製成扣繳憑單，為間接正犯。被告所犯上開各罪間，有方法、結果之
    牽連關係，為牽連犯，應從一重論以行使偽造私文書罪。爰審酌被告為企業社負
    責人，竟貪圖利益逃漏稅捐、影響國家經濟，併其素行、犯罪目的、手段、犯後
    態度尚稱良好，且已與告訴人乙○○達成和解等一切情狀，量處如主文所示之刑
    ，以示懲儆。又被告於犯罪後，刑法第四十一條之規定，業於九十年一月十日修
    正，其第一項規定犯最重本刑為五年以下有期徒刑以下罪，而受六個月以下有期
    徒刑或拘役之宣告，因身體、教育、職業、家庭之關係或其他正當理由，執行顯
    有困難者得易科罰金，並自同年一月十二日生效，比較新舊法之結果，以修正後
    之規定較有利於被告，爰依刑法第二條第一項前段規定，適用修正後之規定，諭
    知易科罰金之折算標準。末查，被告未曾受有期徒刑以上刑之宣告，有台灣高等
    法院檢察署刑案紀錄簡覆表一紙在卷可參，因一時失慮，致罹刑典，現亦與告訴
    人乙○○達成和解，有和解書一紙附卷足稽，經此刑之宣告後，應知警惕而無再
    犯之虞，本院因認暫不執行其刑為當，予以宣告緩刑貳年，以啟自新。被告與綽
    號阿國者共同偽造之「甲○○」印章一枚雖未扣案，惟不能證明已滅失，及工資
    表上偽造之「甲○○」印文十三枚，均應依法宣告沒收。
據上論斷，應依刑事訴訟法第二百九十九條第一項前段、第三百條，商業會計法第七
十一條第一款，稅捐稽徵法第四十一條，刑法第十一條前段、第二十八條、第二百十
條、第二百十六條、第二百十七條、第五十五條前段、第四十一條第一項、第二條第
一項前段、第七十四條第一款、第二百十九條，罰金罰鍰提高標準條例第二條，判決
如主文。
本案經檢察官沈念祖到庭執行職務
中      華      民      國    九十二    年      四      月      三十    日
                                        臺灣宜蘭地方法院刑事第二庭
                                            法  官  林  惠  玲
右正本證明與原本無異。
如不服本判決，應於判決送達後十日內向本院提出上訴狀( 應附繕本 )。
                                            書記官  吳  慧  芳
中      華      民      國    九十二    年      五      月       一     日
附錄法條：
稅捐稽徵法第四十一條(逃漏稅捐之處罰)
納稅義務人以詐術或其他不正當方法逃漏稅捐者，處五年以下有期徒刑、拘役或科或
併科新台幣六萬元以下罰金。
刑法第二百一十條
偽造、變造私文書，足以生損害於公眾或他人者，處五年以下有期徒刑。
中華民國刑法第二百一十六條
行使第二百十條至第二百十五條之文書者，依偽造、變造文書或登載不實事項或使登
載不實事項之規定處斷。
商業會計法第七十一條
商業負責人、主辦及經辦會計人員或依法受託代他人處理會計事務之人員有左列情事
之一者，處五年以下有期徒刑、拘役或科或併科新臺幣十五萬元以下罰金：
  一  以明知為不實之事項，而填製會計憑證或記入帳冊者。
稅捐稽徵法第四十一條
納稅義務人以詐術或其他不正當方法逃漏稅捐者，處五年以下有期徒刑、拘役或科或
併科新台幣六萬元以下罰金。


司法院資訊處製作；財團法人民間司法改革基金會備份。
